臺灣板橋地方法院民事判決　　　　　　　 94年度訴字第848號
原　　　告　戊○○
訴訟代理人　乙○○
被　　　告　裕融企業股份有限公司
法定代理人　庚○○
訴訟代理人　丁○○
　　　　　　己○○
　　　　　　甲○○
上列當事人間第三人異議之訴事件，經本院於民國94年11月26日
言詞辯論終結，判決如下：
    主      文
原告之訴駁回。
訴訟費用由原告負擔。
    事實及理由
一、原告主張：
（一）訴外人李國華於民國92年9 月10日購買坐落於臺北縣蘆洲
      市○○段628 建號（門牌號碼：臺北縣蘆洲市○○○路15
      5 號5 樓）建物（下以5 樓稱之）及其上6 樓之增建部分
      （下以6 樓增建部分稱之），惟因資金欠缺，遂向原告借
      得新臺幣（下同）600,000 元，原告於同日交付上開款項
      ，李國華保證6 樓增建部分所有權及使用權歸屬於原告，
      並書立讓與書1 件，其上載明：「本人李國華因購買蘆洲
      市○○○路155 號5 樓，因購屋欠資金，向戊○○小姐借
      資金新臺幣600,000 元正聯合購屋。願日後將樓全部違建
      部分歸屬戊○○所有權及使用權。」等字句，是6 樓增建
      部分之所有權人為原告；詎李國華因積欠被告債務，被告
      向本院民事執行處聲請就李國華之財產進行假扣押，經本
      院94年度裁全字第1581號裁定獲准，嗣本院民事執行處94
      年度執全字第1548號假扣押執行事件（下稱相關執行事件
      ）就李國華之財產進行假扣押執行時，竟誤將原告所有之
      6 樓增建部分予以查封執行，為此原告依據強制執行法第
      15條之規定，提起第三人異議之訴。
（二）是原告聲明：相關執行事件就原告所有6 樓增建部分所為
      之強制執行程序應予撤銷。
二、被告則以：
（一）李國華於92年7 月28日以買賣為原因，並於同年9 月5 日
      辦理所有權移轉登記完竣，同時取得5 樓、6 樓增建部分
      之所有權，又李國華係於92年7 月份即購買上開不動產，
      92年9 月5 日取得所有權，如原告所述李國華缺錢，豈會
      遲於92年9 月10日始簽署讓與書？顯見此讓與書為虛偽。
（二）原告所提之讓與書並非正本，原告復未於其上簽名，且其
      上是否為李國華親自簽名亦無從證明，是被告否認此讓與
      書之真正。
（三）6 樓增建部分並無獨立之水電，無法自5 樓獨立而單獨使
      用。
（四）是被告聲明：原告之訴駁回。
三、原告主張訴外人李國華於92年9 月10日購買5 樓及其上6 樓
    增建部分，因資金欠缺，遂向原告借得600,000 元，原告於
    同日交付上開款項，李國華遂書立讓與書，將系爭6 樓部分
    所有權及使用權歸屬於原告，是原告係6 樓增建部分之所有
    人，被告係李國華之債權人，誤認6 樓增建部分為李國華所
    有，使相關執行事件將6 樓增建部分予以查封執行等情，提
    出讓與書、本院執行處函各1 件欲行為證，惟為被告所否認
    ，並以：6 樓增建部分確為李國華所有等語為辯，是原告就
    6 樓增建部分是否有足以排除強制執行之權利，厥為本件重
    要之爭執。
四、按「當事人主張有利於己之事實者，就其事實有舉證之責任
    。」，民事訴訟法第277 條前段定有明文；是依「民事訴訟
    如係由原告主張權利者，應先由原告負舉證之責，若原告先
    不能舉證，以證實自己主張之事實為真實，則被告就其抗辯
    事實即令不能舉證，或其所舉證據尚有疵累，亦應駁回原告
    之請求。」，「原告於其所主張之起訴原因，不能為相當之
    證明，而被告就其抗辯事實，已有相當之反證者，當然駁回
    原告之請求。」（最高法院17年上字第917 號、20年上字第
    2466號判例意旨可資參照）。次按「第三人就執行標的物有
    足以排除強制執行之權利者，得於強制執行程序終結前，向
    執行法院對債權人提起異議之訴。」，強制執行法第15條前
    段亦規定甚明，是依上開規定及判例，原告既提起本件第三
    人異議之訴，自應就其對6 樓增建部分有何足以排除強制執
    行權利之情事，負舉證之責。經查：
（一）6 樓增建部分並未辦理建物所有權第1 次登記，而5 樓部
      分係訴外人李國華於92年7 月28日以買賣為登記原因，於
      92年9 月5 日辦理所有權移轉登記完竣而取得所有權，而
      5 樓部分辦理建物所有權第1 次登記之時間為70年8 月11
      日等事實，業據被告提出5 樓之建物登記謄本1 件在卷可
      查（見本院卷第27頁），且均為兩造所不爭執，是6 樓增
      建部分因未辦理建物所有權第1 次登記，即係通稱之「違
      章建築（下稱違建）」；復參諸原告之主張，係因李國華
      無足夠資力一併將5 樓、6 樓增建部分一併購買，始向原
      告借貸等情，足認6 樓增建部分係李國華向5 樓所有權人
      連同5 樓一併購買，並非原告或李國華原始起造，是原告
      自無從以出資建築方式，原始取得6 樓增建部分之所有權
      ，先此指明。
（二）原告雖提出李國華出具之讓與書1 件，欲執為其取得6 樓
      增建部分所有權之證明，惟為被告所否認。經核原告提出
      之讓與書上固載有「本人李國華因購買蘆洲市○○○路15
      5 號5 樓，因購屋欠資金，向戊○○小姐借資金新臺幣60
      0,000 元正聯合購屋。願日後將樓全部違建部分歸屬戊○
      ○所有權及使用權。」等字句，並有「李國華」3 字及1
      枚模糊不清、顯然無法辯認何人之指紋，惟此讓與書僅有
      影本，並無正本，原告於本件訴訟中一再陳稱正本為李國
      華所取走，是其僅有影本等情，非惟與常情不符，是此讓
      與書是否由李國華親簽並捺指印？即其形式上之真正因無
      正本而無從證明，更無從執為原告有利之證明。
（三）訊據證人丙○○固證稱：「因為我兒子李國華要買系爭房
      子，因為6 樓是違建，原屋主開價600,000 元，李國華錢
      不夠，所以我問原告有沒有錢，如果有，就幫忙買，權利
      歸原告，5 樓歸李國華，為免日後有糾紛，我就說我願意
      當證人，寫書面為證。讓與書上的字除李國華的部分外都
      是我寫的。是在系爭房屋5 樓。書面上寫的日期寫的，因
      為那天原告交錢給李國華，所以就當場寫。」等情（見本
      院卷第53頁），固與原告之主張大致上無何出入，惟查，
      證人丙○○係原告之公公，李國華之父（即李國華為原告
      配偶之長兄），即原告、證人丙○○及李國華3 人之關係
      至親，難認其無偏頗原告而故為虛偽證述之可能，是證人
      丙○○之證詞自無從遽信；且依原告之主張，李國華向其
      借貸達600,000 元之譜，額度非微，在無其他相關資金流
      動之相關文件可資證明下，亦無從認定讓與書上所載之交
      易屬實，而經本院詢及李國華目前下落，原告及證人丙○
      ○均陳稱已不知去向等語（見本院卷第52頁、第53頁），
      本院亦無從通知李國華到場作證，是原告亦無法舉證證明
      讓與書實質上之真正，亦不足證明其就6 樓增建部分有何
      足以排除強制執行之權利。
（四）再按「違章建築之房屋，原非債務人所有，而被執行法院
      誤予查封者，買受人因不能登記，自得代位原有人提起異
      議之訴，若該房屋為債務人所有，買受人雖買受在先，亦
      無排除強制執行之權利。」（最高法院48年臺上第209 號
      判例意旨參照）。本件原告既非出資興建6 樓增建部分之
      人，自無從原始取得6 樓增建部分之所有權，已如前述，
      揆諸前揭實務見解，其本人亦無從提起本件第三人異議之
      訴。
    綜合上述，原告無法舉證證明就其對6 樓增建部分有何足以
    排除強制執行權利之情事，是其主張諸情均無足採，被告所
    為諸項抗辯，尚屬可採。
五、從而，原告依強制執行法第15條前段之規定，提起本件第三
    人異議之訴，為無理由，自應予以駁回。
六、據上論結，本件原告之訴為無理由，依民事訴訟法第78條，
    判決如主文。
中　　華　　民　　國　　94　　年　　11　　月　　9 　　日
                  民事第二庭法　官　鍾啟煌
以上正本係照原本作成
如對本判決上訴，須於判決送達後20日內，向本院提出上訴狀，
上訴臺灣高等法院（應按他造人數提出繕本）。
中　　華　　民　　國　　94　　年　　11　　月　　11　　日
                            書記官　李威賜
